臺灣花蓮地方法院民事判決
110年度花簡字第177號
原      告  張月蓮  
訴訟代理人  吳美津律師
被      告  陳碧雲  
訴訟代理人  徐秉勳  
上列當事人間請求侵權行為損害賠償事件，原告提起刑事附帶民
事訴訟，經本院刑事庭裁定移送前來（109年度交附民字第77號
），本院於民國111年5月16日言詞辯論終結，判決如下：
    主      文
被告應給付原告新臺幣（下同)1,996,510元，及自民國109年10
月20日起至清償日止，按週年利率百分之5計算之利息。
原告其餘之訴駁回。
訴訟費用由被告負擔百分之67，餘由原告負擔。
本判決原告勝訴部分得假執行。但被告如以1,996,510元為原告
預供擔保後，得免為假執行。
原告其餘假執行聲請駁回。
    事實及理由
一、原告主張：
  ㈠被告於民國108年10月31日7時55分許，駕駛車牌號碼000-0000
    號自用小客車（下稱被告汽車），沿花蓮縣花蓮市明義街由
    西往東直行，途經上開路段與中華路口時，未注意行至無號
    誌交岔路口時支線道車應暫停讓幹線道車先行，適原告騎乘
    車牌號碼000-0000號普通重型機車（下稱原告機車），沿花
    蓮市中華路由北往南方向行駛，兩車因而發生碰撞，致原告
    人車倒地，並受有右側肩部粘連性囊炎右肱骨幹骨折之傷害
    ，原告機車因而受損，計受有下列損害：
　  ⒈醫療費用新臺幣（下同）91,562元。
　　⒉就醫交通費2,375元。
　　⒊旅行團費損失39,293元：
　　　原告原訂參加旅行團出國，因本件車禍事故發生致臨時取
      消行程，原支出之團費46,900元中，僅能退費7,607元，
      總計損失39,293元。
　　⒋機車修理費28,000元：
　　  原告機車因本件事故受損，受有維修費用為28,000元（零
      件、工資金額分別為21,000元、7,000元）之損害。
　　⒌看護費用82,000元：
      原告自發生本件事故後，均由家屬輪流看護，雖無現實看
      護費支出，亦應認原告受有相當看護費之損害，得向被告
      請求賠償，以一般醫院全日看護每日2,000元計算，從108
      年10月31日住院起至同年11月7日出院止，及109年9月13
      日至15日再住院進行「拆除鋼釘」手術，共11天，應需人
      全日看護，合計支出22,000元之看護費。又依醫囑於兩次
      術後宜休養1個月，顯然日常生活須隨時有人在旁協助居
      家生活之必要，故需日間看護，以每日2,000元計算，此
      部分看護費為60,000元，合計金額為82,000元。
　　⒍薪資損失430,280元
　　  原告從事資源回收業，月薪為34,800元，因本件車禍住院
      手術治療，至出院後依醫囑術後需專人照顧1個月、不得
      負重工作6個月，又於109年9月13日至15日再住院進行「
      拆除鋼釘」手術，出院後依醫囑術後一個月須在家休養，
      且不得負重工作6個月，共計12個月又11天無法工作，則
      此期間之薪資損失共計430,280元。
　　⒎勞動能力減損部分2,973,010元：
　　  原告為60年6月5日出生，自本件事故發生時起，迄至原告
      65歲法定退休年齡屆至止，期間約為16年7月。而原告於
      本件車禍事故發生後之勞動能力，依花蓮慈濟醫院的工作
      能力鑑定報告可知減損程度至少為50%，再以原告的每月
      薪資34,800元計算，並依霍夫曼計算法扣除中間利息後，
      合計金額為2,973,010元。
    ⒏精神慰撫金600,000元：　
　　  被告不法侵害驟然臨之，原告雖保住生命，然其於生理上
      所受損害不可言喻，除須忍受身體劇烈疼痛外，傷後迄今
      不能騎車，亦無法正常如廁，日常生活須人在旁照顧，即
      呈行動不便之狀態，已難回復過往之正常生活，人生將因
      此有重大轉變。而原告配偶及親屬原本平日均在外工作，
      致使原告日常生活顯然無助，對於造成家人奔波勞累更是
      愧疚，人生尊嚴可謂喪失殆盡，不但無法自己照顧自己，
      全家為其病情終日奔走，原本美滿之家庭生活頓時受影響
      ，非但無法盡為人妻人母之責，反累及家人擔憂，所受損
      害至深且鉅，原告每思及此即感愧疚，身心備受煎熬，更
      增精神上之痛苦，爰請求精神慰撫金600,000元。
  ㈡依交通部公路總局車輛行車事故鑑定覆議會之意見，可知被
    告有行經無號誌交岔路口，支線道車未暫停讓幹道車先行之
    肇事主因；而原告則有行經無號誌交岔路口時，未減速注意
    ，並作隨時停車準備之肇事次因，故認兩造之過失比例應以
    7:3為妥適，因此原告所求償金額依雙方過失比例相抵後，
    得向被告請求之金額為2,972,564元【計算式：（91,562＋2,
    375＋28,000＋82,000＋39,293＋430,280＋2,973,010＋600,000）
    70%＝2,972,564】，爰依侵權行為法律關係起訴等語。並聲
    明：⒈被告應給付原告2,972,564元及自起訴狀繕本送達翌日
    起至清償日止，按年息5%計算之利息。⒉原告願供擔保，請
    准宣告假執行。
二、被告則以：
  ㈠伊對原告主張伊應負7成肇事責任不爭執，另對原告醫藥費、
    就醫交通費、國外旅遊團費損失部分無意見，其餘原告請求
    之項目及金額爭執如下：　
　　⒈機車修理費部分：
  　  就原告支出修理費用28,000元不爭執，惟零件部分應予折
      舊。
　  ⒉看護費用部分：
　　　原告係家屬看護，故應以每日1,200元計算看護費支出。
      另看護期間除住院11天不爭執外，其餘期間之請求因診斷
      證明書中未載明，故應不允許。　　　　
　　⒊薪資損失部分：　 　　
　　  原告係經營元邑有限公司（下稱元邑公司)從事資源回收
      業，其所稱薪資損失部分未提出證據，自不應准許。
　　⒋勞動能力減損部分：
　　　被告右肩膀有舊疾，造成關節發炎，與本件車禍無關，認
      為原告勞動能力減損程度應僅為23%。
　　⒌精神慰撫金部分：
　　　其金額額請本院斟酌。
　㈡並為答辯聲明：⒈原告之訴及假執行之聲請均駁回。⒉願供擔
    保請准宣告免為假執行。
三、本件不爭執事項（見本院卷第382-384頁）：
  ㈠被告於108年10月31日7時55分許，駕駛被告汽車沿花蓮縣花蓮
    市明義街由西往東直行，途經上開路段與中華路口時，未注
    意行至無號誌交岔路口時支線道車應暫停讓幹線道車先行，
    適原告騎乘原告機車，沿花蓮市中華路由北往南方向行駛，
    造成兩車發生碰撞，原告人車倒地，並受有右肱骨幹骨折之
    傷害。被告經檢察官起訴後，業經本院以109年度交易116號
    判決被告犯過失傷害有罪確定。
  ㈡本件車禍事故經交通部公路總局臺北區監理所鑑定肇事責任
    ，結果認被告駕駛自小客車行經無號誌交岔路口時，支線道
    車未暫停讓幹線道車先行，為肇事主因；原告騎乘普通重型
    機車，行經無號誌交岔路口時，未減速注意，並作隨時停車
    之準備，為肇事次因，兩造肇事責任比例為被告7成、原告3
    成。
  ㈢原告因本件車禍事故受傷，支出醫藥費91,562元、就醫交通
    費2,375元，並受有國外旅遊行程取消損失39,293元，被告
    同意原告此部分請求。
  ㈣原告因本件車禍事故機車受損，支出修復費28,000元（零件
    為21,000元，工資7,000元）；另原告機車為107年6月出廠
    ，迄至本件事故發生時止，約使用1年5月，兩造同意以此為
    折舊基礎。
  ㈤原告因本件車禍事故受傷，於108年10月31日至同年11月7日
    住院8天、109年9月13至15日住院3天，共11天須專人全日看
    護。
  ㈥兩造同意以原告投保月薪資34,800元計算原告「不能工作(即
    薪資)」及「勞動能力」損失。
　㈦原告係元邑公司之負責人，元邑公司經營資源回收、廢棄物
    清理等業務，除原告外，另僱有1名員工。
  ㈧自本件車禍事故發生時起（108年10月31日），迄至原告65歲
    （125年6月5日）法定退休年齡屆至止，期間約為16年7月，
    兩造同意以此為原告勞動能力損失的期間。
　㈨原告於110年11月1日已因本件事故受領強制汽車責任險保險
    金給付64,260元。
四、爭點之所在（見本院卷第384頁）：
  ㈠原告於因本件車禍事故住院11天之看護費應如何計算？原告
    請求看護費82,000元，有無理由？
  ㈡原告有無因本件事故受有薪資損失430,280元？
  ㈢原告因本件車禍事故所受勞動力損失程度為何？其請求勞動
    能力損失2,973,010元，有無理由？
  ㈣原告請求精神慰撫金600,000元，有無理由？　　
五、本院之判斷：
　㈠按因故意或過失，不法侵害他人之權利者，負損害賠償責任
    ；汽車、機車或其他非依軌道行駛之動力車輛，在使用中加
    損害於他人者，駕駛人應賠償因此所生之損害；不法侵害他
    人之身體或健康者，對於被害人因此喪失或減少勞動能力或
    增加生活上之需要時，應負損害賠償責任；不法侵害他人之
    身體、健康、名譽、自由、信用、隱私、貞操，或不法侵害
    其他人格法益而情節重大者，被害人雖非財產上之損害，亦
    得請求賠償相當之金額，民法第184條第1項前段、第191條
    之2前段、第193條第1項、第195條第1項前段分別定有明文
    。
　㈡本件車禍事故應由被告7成肇事責任，餘由原告負擔。
    經查，本件車禍事故前經交通部公路總局臺北區監理所鑑定
    肇事責任，結果認被告駕駛自小客車行經無號誌交岔路口時
    ，支線道車未暫停讓幹線道車先行，為肇事主因；原告騎乘
    普通重型機車，行經無號誌交岔路口時，未減速注意，並作
    隨時停車之準備，為肇事次因，兩造肇事責任比例為被告7
    成、原告3成等情，業為兩造所不爭執，已如前揭三、㈡所述
    ，本院自應以此為本件判斷基礎。
  ㈢茲就原告各項請求判斷如下：
　　⒈醫藥費91,562元、就醫交通費2,375元，因受傷國外旅遊行
      程取消損失39,293元，為有理由。
　　　原告因本件車禍事故受傷，支出醫藥費91,562元、就醫交
      通費2,375元，並受有國外旅遊行程取消損失39,293元，
      被告同意原告此部分之請求等情，業為兩造所不爭執，已
      如前揭三、㈢所述，自堪採信。　　
　　⒉機車修理費部分以20,562元為有理由，逾此部分則無理由
      。　 
　　　查原告因本件車禍事故機車受損，支出修復費28,000元（
      零件為21,000元，工資7,000元）；另原告機車為107年6
      月出廠，迄至本件事故發生時止，約使用1年5月，兩造同
      意以此為折舊基礎，已如前揭三、㈣所述，自堪採信。依
      行政院所頒固定資產耐用年數表及固定資產折舊率表，機
      械腳踏車之耐用年數為3年，依平均法計算其折舊結果，
      原告機車自出廠日迄本件車禍發生時，已使用1年5月，則
      零件扣除折舊後之修復費用估定為13,562元【計算方式：
      1.殘價＝取得成本÷( 耐用年數＋1)即21,000÷(3+1)≒5,250
      （小數點以下四捨五入）；2.折舊額 ＝(取得成本－殘價)×
      1/（耐用年數）×（使用年數）即(21,000－5,250) ×1/3×
      （1+5/12）≒7,438（小數點以下四捨五入）；3.扣除折舊
      後價值＝（新品取得成本－折舊額）即21,000－7,438＝13,56
      2】，再加計不計算折舊之工資7,000元，是原告機車之損
      害金額應為20,562元（計算式：13,562＋7,000＝20,562）
      。
　　⒊看護費用部分以20,900元為有理由，逾此部分則無理由。
　　　⑴按親屬代為照顧被害人之起居，固係基於親情，但親屬
        看護所付出之勞力並非不能評價為金錢，雖因二者身分
        關係而免除被害人之支付義務，惟此種基於身分關係之
        恩惠，自不能加惠於加害人。故由親屬看護時雖無現實
        看護費之支付，仍應認被害人受有相當於看護費之損害
        ，得向加害人請求賠償，始符公平原則，雖為實務所肯
        認(最高法院99年度台上字第531號判決參照)。然倘負
        責看護之親屬本非以看護為職業，因其投入此看護工作
        前，未如職業看護需取得相關證照或通過相關訓練課程
        始得執業，故其並未有何取得執業資格之成本支出。從
        而，此種親屬看護之勞務提供在「市場價值」評價上，
        自不能與職業看護等量齊觀。誠然，親屬看護係基於身
        分關係之恩惠，雖無加惠於加害人之理；然此種非職業
        看護在「市場價值」評價上不及於職業看護之不利益，
        既出於被害人自由選擇，自不能強令加害人負擔，以符
        看護費屬費用性損害賠償之屬性。
　　　⑵住院看護費部分：
　　    ①本院衡諸此期間原告雖由無看護證照之家屬看護，惟
          該家屬於醫院看護期間之作息、照護工作的時間彈性
          、執行強度及所耗精神等層面，均與一般專業看護無
          異等情，認以每日1,900元計算為當。
　　　　②而原告因本件車禍事故受傷，共計住院11天須專人全
          日看護等情，已如前揭三、㈤所述。從而，原告住院
          期間看護費之請求，以20,900元（計算式：1,900×11
          ＝20,900）為有理由。
　　　⑶出院後在家休養1月看護費部分：
　　　　原告主張其出院後在家休養1月仍有專人看護必要，係
        以其門諾醫院診斷證明書之醫囑業已載明：「手術後須
        在家休養一個月。」等語為據。惟門諾醫院經本院函詢
        後回覆以：「病人本次手術為移除鋼釘，建議術後1 個
        月需休養，為避免搬重之工作，一般日常生活尚可自理
        。」，有該醫院110年9月29日基門醫亮字第000-0000號
        函可證（見本院卷113、203頁）。是原告於此1月休養
        期間之一般日常生活事務既尚可自理，即難認其於此期
        間仍有專人看護之必要，是其此部分看護費請求，自屬
        無據。
　　　⑷綜上，原告看護費請求以20,900元（計算式：20,900＋0＝
        20,900）為有理由，逾此部分則無理由。
　　⒋薪資損失部分之請求，為無理由。
　　　⑴查原告係元邑公司之負責人，元邑公司經營資源回收、
        廢棄物清理等業務，除原告外，另僱有1名員工等情，
        已如前揭三、㈦所述。又原告雖主張其為元邑公司負責
        人，惟亦實際負責操作資源回收及搬物品等工作等情，
        然原告並未提出諸如出勤打卡資料、薪資單等證據，以
        證明其確因上開勞務提供而自元邑公司受領薪資之事實
        ；又原告亦未主張元邑公司因其受傷休養，而有營業收
        入下降之情事。從而，自難僅因原告受傷休養，遂認其
        受有薪資損失。
　　　⑵況原告上揭休養期間，已包含在下列⒌計算其勞動能力減
        損之期間內，亦不致使原告因傷休養期間所受損害完全
        無從填補。從而，自難認原告此部分主張有理由。
　　⒌勞動能力減損部分以2,569,265元為有理由，逾此部分則無
      理由。
　　　⑴本件前經花蓮慈濟醫院對原告進行工作能力減損鑑定，
        結果認原告之工作能力約為原有工作能力之50%，有該
        院工作能力鑑定報告可證（見本院卷第253-269頁）。
　　　⑵被告雖以：原告右肩膀有舊疾，造成關節發炎，與本件
        車禍無關，伊認為原告應該是13級，原告工作能力減損
        應該是23%等語（見本院卷第296頁）。惟查，原告於本
        件車禍事故發生當日，即在門諾醫院進行「右肱骨骨折
        開放性復位和骨內固定手術」，而原告嗣後於何裕鈞骨
        外科診所就診時所診斷出之「右側肩部粘連性囊炎」，
        係肱骨骨折手術內固定後所造成的結果，而非宿疾等情
        ，有門諾醫院診斷證明書、何裕鈞骨外科診所110年4月
        13日何裕鈞診字第1110413號函可證（見附民卷第31頁
        、本院卷第343、349頁）。是被告主張原告右肩膀係因
        舊疾造成關節發炎等情，即屬無據，自難逕採。綜上，
        本件仍應以上揭工作能力鑑定報告為準據，而認原告因
        本件車禍事故減損之工作能力為50%。
　　　⑶查本件事故發生時起迄至原告法定退休年齡屆至止，期
        間約為16年7月，兩造同意以此為原告勞動能力損失之
        期間，並同意以原告投保月薪資34,800元為計算原告勞
        動能力損失準據等情，已如前揭三、㈥、㈧所述，再以原
        告工作能力減損50%計算，原告每年勞動能力損失金額
        為208,800元（計算式：【34,800×50%】×12(月)＝208,8
        00）。依霍夫曼式計算法扣除中間利息（首期給付不扣
        除中間利息）核計其金額為2,569,265元【計算方式為
        ：208,800×11.00000000+(208,800×0.00000000)×(12.0
        0000000-00.00000000)=2,569,265.000000000。其中11
        .00000000為年別單利5%第16年霍夫曼累計係數，12.00
        000000為年別單利5%第17年霍夫曼累計係數，0.000000
        00為未滿一年部分折算年數之比例(7/12+0/365=0.0000
        0000)。採四捨五入，元以下進位】，逾此部分則無理
        由。
　　⒍精神慰撫金部分以200,000元為有理由，逾此部分則無理由
      。　　　　　　
　　  本院審酌原告經營元邑公司，名下並有土地；被告為大學
      畢業，任幼教業，名下有房屋、土地，家庭經濟狀況小康
      等情（見附民卷第84頁、本院卷61-79頁）。並參酌原告
      因本件車禍事故所受之傷勢及復健期程，及原告雖受有勞
      動能力損失50%等情，惟此部分業已經本院判命被告賠償
      等情，認原告精神慰撫金之請求以200,000元為適當，逾
      此部分則無理由。
　  ⒍綜上，原告上揭得請求賠償之金額為2,943,957元（計算式
      ：91,562＋2,375＋39,293＋20,562＋20,900＋2,569,265＋200,
      000＝2,943,957）。
　㈣與有過失部分之計算：
  　⒈按損害之發生或擴大，被害人與有過失者，法院得減輕賠
      償金額或免除之，民法第217條第1項定有明文。此項規定
      之目的，在謀求加害人與被害人間之公平，故在裁判上法
      院得以職權減輕或免除之（最高法院85年台上字第1756號
      判例參照）。
  　⒉查被告與原告就本件車禍事故之發生，分別應負7成、3成
      之肇事責任等情，已如上揭㈡所述。從而，本件過失相抵
      後減輕被告30%之賠償責任，則原告得請求被告賠償之金
      額為2,060,770元（計算式：2,943,957×【1-30%】＝2,060
      ,770）。
　㈤原告已受領之強制汽車責任保險給付之扣除：
　　按保險人依本法規定所為之保險給付，視為被保險人損害賠
    償金額之一部分；被保險人受賠償請求時，得扣除之，強制
    汽車責任保險法第32條定有明文。查原告因本院車禍事故已
    受領強制險保險金64,260元等情，已如前揭四、㈨所述，是
    扣除上開金額後，原告得請求賠償之金額為1,996,510元（
    計算式2,060,770－64,260＝1,996,510)
　㈥按給付無確定期限者，債務人於債權人得請求給付時，經其
    催告而未為給付，自受催告時起，負遲延責任。其經債權人
    起訴而送達訴狀，與催告有同一之效力，民法第229條第2項
    定有明文。又遲延之債務，以支付金錢為標的者，債權人得
    請求依法定利率計算之遲延利息。但約定利率較高者，仍從
    其約定利率；而應付利息之債務，其利率未經約定，亦無法
    律可據者，週年利率為百分之5，亦為同法第233條第1項及
    第203條所明定。本件侵權行為之債係未定期限之債，而本
    件刑事附帶民事起訴狀繕本係於109年10月19日送達被告，
    有本院送達證書可證（見附民卷第71頁）。從而，原告請求
    自109年10月20日（即該繕本送達翌日）起至清償日止，按
    年息5%計算之遲延利息，自屬有據。
六、綜上所述，原告本於侵權行為之法律關係，請求被告給付1,
    996,510元，及自109年10月20日起至清償日止，按年息5%計
    算之利息，洵屬正當，應予准許。至原告逾上開部分之請求
    ，即屬無據，應予駁回。
七、本件原告勝訴部分，係依民事訴訟法第427條第2項第11款適
    用簡易程序所為被告敗訴之判決，依同法第389條第1項第3
    款規定，應依職權宣告假執行。並依同法第392條第2項規定
    ，宣告被告預供擔保，得免為假執行。至原告雖聲明願供擔
    保請准宣告假執行，惟本院既已職權宣告假執行，原告此部
    分聲請，核僅為促請本院職權發動，自無庸另為准駁之諭知
    。另原告敗訴部分，其假執行之聲請因駁回而失所附麗，應
    予駁回
八、本件事證已臻明確，兩造其餘攻擊防禦方法及舉證，核於判
    決結果不生影響，爰不一一論斷，附此敘明。
九、本件雖為經本院刑事庭移送前來之刑事附帶民事訴訟事件，
    惟其中機車修理費之請求及原告於本院審理中所為請求金額
    之擴張，均須繳納裁判費，爰依民事訴訟法第79條諭知訴訟
    費用負擔如主文第3項所示。
中　　華　　民　　國　　111 　年　　5   　月　　27　　日
                  花蓮簡易庭　法  官  李立青
以上正本係照原本作成。
如不服本判決，應於送達後20日內，向本院提出上訴狀（上訴狀
須表明上訴理由）並繳納上訴審裁判費；如於本判決宣示後送達
前提起上訴者，應於判決送達後20日內補提上訴理由書（均須按
他造當事人之人數附繕本）。
如委任律師提起上訴者，應一併繳納上訴審裁判費。　　　　　
中　　華　　民　　國　　111 　年　　5 　　月　　30　　日
                              書記官  洪美雪